【裁判字號】    97,再,2
【裁判日期】    970430
【裁判案由】    再審之訴
【裁判全文】
臺灣彰化地方法院民事裁定                 97年度再字第2號
再 審 原告  乙○○
訴訟代理人  王素玲律師
再 審被 告  甲○○
上列當事人間請求再審之訴事件，再審原告對於民國92年7月11
日本院92年度促字第24997號確定支付命令，提起再審之訴，本
院裁定如下：
    主      文
再審之訴駁回。
再審訴訟費用新台幣捌仟柒佰元由再審原告負擔。
    事實及理由
一、再審原告主張：
  (一)本院92年度促字第24997號支付命令（以下簡稱原確定命令
    ）命再審原告及訴外人桄俊企業有限公司（以下簡稱桄俊公
    司）向再審被告給付新台幣（下同）80萬元及其利息，並負
    擔督促程序費用113元。原確定支付命令未經於20日期間內
    提出異議，而告確定。
  (二)原審法院核發原確定支付命令，係以桄俊公司簽發票據號碼
    AQ0000000號、AQ0000000號等2紙支票（以下簡稱系爭支票
    ）為據。但系爭支票係以桄俊公司名義所簽發，並非以再審
    原告名義所簽發。又系爭支票上再審原告之簽名，乃因再審
    原告身為桄俊公司之負責人，以法定代理人身分所為票據行
    為，並非個人之票據行為，此有原確定支付命令影本、系爭
    支票暨退票理由單影本可稽。按依票據法第5條第1項規定：
    「在票據上簽名者，依票上所載文義負責。」之反面解釋，
    再審原告自不負票據責任。原審法院未查，竟令再審原告一
    併負擔票據債務，其適用票據法第5條規定顯有錯誤。
  (三)茲因本院民事執行處強制執行再審原告之不動產，再審原告
    甚感莫名。嗣經再審原告聲請閱卷，及本院民事執行處執行
    人員於97年4月14日到場測量，並經再審原告詢問律師後，
    再審原告自是日起始知亦為原確定支付命令之債務人，並知
    悉有前開再審理由。是以，本件再審原告尚未逾再審期間。
  (四)爰提起再審之訴，請求廢棄原確定支付命令不利於再審原告
    部分；前項廢棄部分，再審被告之請求駁回等語。
二、按「債務人對於支付命令未於法定期間合法提出異議者，支
    付命令與確定判決有同一之效力。前項支付命令有第496條
    第1項之情形者，得提起再審之訴，並以原支付命令之聲請
    ，視為起訴。」，民事訴訟法第521條固定有明文。惟按「
    再審之訴，應於30日之不變期間內提起。前項期間自判決確
    定時起算，判決於送達前確定者，自送達時起算；其再審之
    理由發生或知悉在後者，均自知悉時起算。但判決確定後已
    逾5年者，不得提起。」、「再審之訴不合法者，法院應以
    裁定駁回之。」，民事訴訟法第500條第1項、第2項、第502
    條第1項分別定有明文。次按當事人以有民事訴訟法第496條
    第1項第1款「適用法規顯有錯誤」為再審理由提起再審之訴
    ，應認此項再審理由於裁判送達時當事人即可知悉，故計算
    是否逾30日之不變期間，應自裁判確定時起算，無民事訴訟
    法第500條第2項再審理由知悉在後規定之適用（最高法院70
    年度台再字第212號判例要旨參照）。
三、經查：原確定支付命令早於92年7月18日送達再審原告，並
    經再審原告蓋用其本人印章於送達證書上，且未經再審原告
    於送達後20日內提出異議，復經原審法院於92年9月1日核發
    確定證明書，此情業經本院調取原確定支付命令卷宗，核閱
    屬實。惟查：再審原告延至97年4月18日，始以原確定支付
    命令有民事訴訟法第496條第1項第1款「適用法規顯有錯誤
    」之再審理由，提起再審之訴，揆諸前開規定及判例要旨，
    再審原告主張其再審理由知悉在後，且未逾30日之不變期間
    ，於法洵屬無據。從而，本件再審之訴未於30日之不變期間
    內提起，為不合法，應予駁回。
四、據上論結，本件再審之訴為不合法，依民事訴訟法第502條
    第1項、第95條、第78條，裁定如主文。
中    華    民    國    97    年     4    月    30    日
                  民事第一庭  法  官  陳正禧
上正本係照原本作成。
本裁定不得抗告。
中    華    民    國    97    年    5    月      1    日
                              書記官  蕭美鈴


司法院資訊處製作；財團法人民間司法改革基金會備份。
